【裁判字號】    97,易,661
【裁判日期】    970514
【裁判案由】    詐欺
【裁判全文】
臺灣彰化地方法院刑事判決
公  訴  人  臺灣彰化地方法院檢察署檢察官
被      告  乙○○
                    （現於臺灣嘉義監獄鹿草分監執行中）
上列被告因詐欺案件，經檢察官提起公訴（97年度偵緝字第195
號），本院依簡式審判程序判決如下：
    主  文
乙○○幫助意圖為自己不法之所有，以詐術使人將本人之物交付
，處有期徒刑肆月，如易科罰金，以新臺幣壹仟元折算壹日；減
為有期徒刑貳月，如易科罰金，以新臺幣壹仟元折算壹日。
    事  實
一、乙○○明知個人之帳戶關係自身信用，具有一身專屬性質，
    而在金融機構開立帳戶並無特殊條件限制，一般人均係使用
    自己之帳戶，使用他人之帳戶常與財產犯罪密切相關，而可
    預見收取帳戶之目的係欲隱匿真實身分，以供他人進行詐欺
    犯罪所用，因見報紙上刊有收購帳戶之小廣告，竟基於幫助
    詐欺取財之不確定故意，於民國96年1 月11日在第一商業銀
    行興嘉分行申辦該行帳號00000000000 號、戶名乙○○之帳
    戶後，即在嘉義市○○路上某處，將上開帳戶之存摺、印鑑
    、提款卡（含密碼）以新臺幣（下同）3,000 元為對價，售
    予真實姓名、年籍不詳之成年男子，由該男子與真實姓名、
    年籍均不詳綽號「可可」之成年女子等人（均無證據可證明
    係少年或兒童）用為詐欺取財之工具。嗣於96年1 月16日下
    午6 時30分，甲○○在彰化縣溪州鄉○○路65號上網時，「
    可可」即以MSN 與甲○○交談，佯裝欲與甲○○交友並相約
    見面，嗣由另一姓名、年籍不詳之成年男子撥打電話與甲○
    ○，訛稱：渠等為傳播公司，「可可」為公司小姐，甲○○
    須至ATM 提款機確認身分等語，致甲○○陷於錯誤，於同日
    下午9 時14分至彰化縣溪州鄉○○路○ 段321 號溪州郵局，
    依指示操作自動櫃員機，匯款新臺幣（下同）2 萬9,983 元
    進入乙○○上開帳戶內，而以此方式詐欺取財得手。
二、案經甲○○訴由彰化縣警察局北斗分局報告臺灣彰化地方法
    院檢察署檢察官偵查起訴。
    理  由
一、本件被告乙○○所涉為死刑、無期徒刑、最輕本刑為3 年以
    上有期徒刑或高等法院管轄第一審案件以外之罪，並於本院
    審理時就被訴事實為有罪之陳述，本院合議庭依刑事訴訟法
    第273 條之1 第1 項規定，裁定改由受命法官獨任行簡式審
    判程序，先予敘明。
二、上開犯罪事實業據被告於本院審理時自白不諱（見本院97年
    4 月30日審判筆錄），並有下列證據可佐：
（一）上揭帳戶開戶基本資料1 份（見偵卷第17、18頁）：可證
      上揭帳戶係被告申辦之帳戶。
（二）證人即告訴人甲○○（偵卷第4 、43頁、偵緝卷第12頁）
      之證述：證明其遭詐欺經過，及被告出售之上開帳戶確係
      遭人用為詐欺取財之工具。
（三）上揭帳戶交易明細表（見偵卷第19、20頁）、中華郵政公
      司自動櫃員機交易明細表（偵卷第15頁）：證明告訴人確
      將上揭金額匯入被告上揭帳戶內。
（四）按金融交易常以存摺、提款卡、密碼、印鑑章等為認證依
      據，而存款帳戶、存摺及金融卡等，係供個人從事社會經
      濟活動流通資金之用，具有專屬性，且關涉個人財產權益
      及信用，倘有不明金錢來源，甚而攸關個人法律責任，難
      認有流通使用之可能，縱有特殊情況需交付他人使用，亦
      必深入瞭解用途及合理性後，再行提供使用，方符常情。
      被告僅因報紙小廣告所載，即將其上開帳戶以3,000 元代
      價售予素不相識之人，已與常情有違。況近來類如刮刮樂
      、退稅、中獎、代工及盜刷信用卡轉帳等詐騙案件層出不
      窮，詐騙集團多利用他人之人頭帳戶為匯款出入帳戶，不
      僅廣為媒體所披載，亦經政府各機關一再宣導提醒注意，
      並在金融機構內或所設自動提款機置有警示標語或轉帳警
      示畫面，再衡諸現今社會資訊流通之普及程度，顯見倘有
      陌生人不以自己名義申請開立帳戶，反向不特定人收取金
      融機構帳戶使用，帳戶所有人必當懷疑其收取帳戶之目的
      即在於遂行詐取財物等不法犯行，被告當可預見收購其帳
      戶之人將該帳戶用以實施詐欺犯行，且渠等利用上開帳戶
      詐取財物，並未違背被告本意，是被告主觀上應具有幫助
      他人詐取財物之不確定故意甚明。
（五）綜上，本件事證明確，被告犯行洵堪認定，應予依法論科
      。
三、論罪科刑之理由：
（一）查本件上開姓名、年籍不詳之成年人等人共同基於為自己
      不法所有之犯意，以詐術使告訴人甲○○陷於錯誤，以匯
      款至上開帳戶之方式交付財物，核渠等所為，均係犯刑法
      第339 條第1 項詐欺取財罪。又按刑法上之幫助犯，係指
      以幫助之意思，對於正犯資以助力，而未參與實施犯罪之
      行為者而言（最高法院49年臺上字第77號判例參照），本
      件被告提供上開帳戶之存摺、印章、提款卡、密碼等物予
      他人，供他人為前揭詐欺取財犯行之工具，顯係基於幫助
      詐欺取財之犯意為之，且其提供帳戶予他人之行為，屬刑
      法詐欺取財罪構成要件以外之行為，其既以幫助他人犯罪
      之意思而參與犯罪構成要件以外之行為，且在無證據證明
      被告係以正犯而非以幫助犯之犯意參與犯罪之情形下，依
      上開說明，應認其所為係幫助犯而非正犯行為。
（二）核被告所為，均係犯刑法第30條第1 項、第339 條第1 項
      幫助詐欺取財罪。被告係幫助他人詐欺取財，屬幫助犯，
      爰依刑法第30條第2 項規定，減輕其刑。爰審酌被告任意
      提供自己所開立之帳戶予不法份子使用，其提供帳戶之行
      為非惟幫助詐騙者遂行詐財目的，同時減少詐欺者遭查獲
      之風險，愈使其肆無忌憚，加深犯罪之猖獗，致使社會經
      濟遭受重大危害，且告訴人受損金額均非微，被告迄未與
      告訴人達成和解並賠償損害，所為侵害告訴人財產法益，
      實無可取，惟被告坦承犯行，犯後態度尚佳，暨其犯罪動
      機、智識程度等一切情狀，認公訴人求處有期徒刑8 月之
      刑，尚嫌稍重，爰量處如主文所示之刑，並諭知易科罰金
      之折算標準，以資懲儆。
（三）按犯罪在96年4 月24日以前者，所宣告之有期徒刑、拘役
      或罰金，除中華民國九十六年罪犯減刑條例另有規定外，
      減其刑期或金額2 分之1 ；犯最重本刑為5 年以下有期徒
      刑以下之刑之罪，依本條例規定減為6 月以下有期徒刑、
      拘役者，應於為減刑裁判時，併諭知易科罰金折算之標準
      ，同條例第2 條第1 項第3 款、第9 條定有明文。本件被
      告犯罪時間在96年4 月24日以前，所犯刑法第339 條第1
      項詐欺取財罪，雖屬同條例第3 條第1 項第15款所列之罪
      ，惟宣告刑未逾有期徒刑1 年6 月，尚無不得減刑之例外
      情形，應依上開規定減其宣告刑2 分之1 ，即減處為有期
      徒刑2 月，並諭知易科罰金之折算標準。
據上論斷，應依刑事訴訟法第273 條之1 第1 項、第299 條第1
項前段，刑法第30條第1 項、第2 項、第339 條第1 項、第41條
第1 項前段，刑法施行法第1 條之1 第1 項、第2 項前段，中華
民國九十六年罪犯減刑條例第2 條第1 項第3 款、第7 條、第9
條，判決如主文。
本案經檢察官余建國到庭執行職務。
中    華    民    國    97    年    5     月    14    日
                  刑事第五庭  法  官  楊舒嵐
以上正本證明與原本無異。
如不服本判決，應於判決送達後10日內，向本院提出上訴書狀，
上訴書狀應「敘述具體上訴理由」，並按他造當事人之人數附繕
本。「切勿逕送上級法院」。
告訴人或被害人對於判決如有不服具備理由請求檢察官上訴者，
其上訴期間之計算係以檢察官收受判決正本之日期為準。
中    華    民    國    97    年    5     月    14    日
                              書記官  張木松
附錄論罪科刑法條：
刑法第339條第1項
（普通詐欺罪）
意圖為自己或第三人不法之所有，以詐術使人將本人或第三人之
物交付者，處 5 年以下有期徒刑、拘役或科或併科 1 千元以下
罰金。


司法院資訊處製作；財團法人民間司法改革基金會備份。
